臺灣新竹地方法院交通事件裁定　　　　 94年度交聲字第81號
移送機關　　交通部公路總局新竹區監理所
異議人即
受處分人　　甲○○
上列異議人因違反道路交通管理處罰條例案件，對交通部公路總
局新竹區監理所94年1月14日竹監營字第裁50－Ｅ00000000 號違
反道路交通管理事件裁決處分，聲明異議，本院裁定如下：
    主  文
原處分撤銷。
甲○○汽車駕駛人，在設有禁止臨時停車標誌、標線處所臨時停
車，處罰鍰新臺幣佰元。
    理  由
一、按受處分人，不服主管機關所為之處分，得於接到裁決書之
    翌日起20日內，向管轄地方法院聲明異議。又交通法庭認為
    聲明異議雖無理由而原處分不當或違法者，應以裁定將原處
    分經聲明異議部分撤銷，並自為裁定，道路交通管理處罰條
    例第87條第1 項、道路交通案件處理辦法第20條前段分別定
    有明文。
二、次按設有禁止臨時停車標誌、標線處所不得臨時停車，此為
    道路交通安全規則第111 條第1 項第3 款定有明文。又按汽
    車駕駛人，臨時停車在設有禁止臨時停車標誌、標線處所臨
    時停車者，處新臺幣300 元以上600 元以下罰鍰；又臨時停
    車：指車輛因上、下人、客，裝卸物品，其引擎未熄火，停
    止時間未滿3 分鐘，保持立即行駛之狀態，道路交通管理處
    罰條例第55條第1 項第3 款、第3 條第1 項第9 款分別定有
    明文。
三、原處分意旨略以：新竹市警察局保安隊執勤員警，於民國93
    年12月22日20時48分許，在新竹市火車站前廣場處，舉發異
    議人即受處分人甲○○駕駛車牌號碼３Ｒ－０６１號營業小
    客車，有違反道路交通管理處罰條例第60條第2項第4款「計
    程車之停車上客，不遵守主管機關之規定者」之事實，遂掣
    發新竹市警察局竹市警交字第E00000000號舉發違反道路交
    通管理事件通知單加以舉發。惟異議人拒絕簽收，經員警記
    明事由，依違反道路交通管理事件統一裁罰基準及處理細則
    第11條第1項第1款規定，視為異議人已經收受該通知單，嗣
    異議人於上開舉發違反道路交通管理事件通知單上所載應到
    案日期內到案提出申訴，經原處分機關函請舉發機關調查結
    果，認異議人確有前開違規行為，原處分機關乃依道路交通
    管理處罰條例第60條第2項第4款及違反道路交通管理事件統
    一裁罰基準等規定，於94年1月14日以竹監營字第裁50－Ｅ
    00000000號違反道路交通管理事件裁決書，裁處異議人罰鍰
    新臺幣900元。
四、聲明異議意旨略以：我當時是載乘客到火車站，乘客下車之
    後，我大概停留1 分鐘，我的引擎有在發動，營業燈也有亮
    ，當時我前方還有車，等到前方車走後，我也開走了，我並
    沒有違反規定，爰依法聲明異議等語。
五、經查：
（一）本件異議人即受處分人甲○○於93年12月22日20時48分許
      ，在新竹市火車站前廣場路側劃設有禁止臨時停車之紅實
      線，路邊亦有「禁止各種車輛停車，違者依法拖吊」標誌
      處臨時停車，引擎發動，營業燈也開啟，而有在禁止臨時
      停車之處臨時停車之違規行為，經新竹市警察局保安隊警
      員廖文敬發覺，而填製新竹市警察局竹市警交字第E00000
      000 號舉發違反道路交通管理事件通知單當場舉發，惟異
      議人拒絕簽收，經警員記明事由，依違反道路交通管理事
      件統一裁罰基準及處理細則第11條第1 項第1 款規定，視
      為異議人已經收受該通知單，嗣異議人於上開舉發違反道
      路交通管理事件通知單上所載應到案日期內到案提出申訴
      ，經原處分機關函請舉發機關調查結果，認異議人確有前
      開違規行為等情，業據證人即舉發警員廖文敬於本院調查
      時到庭具結後證稱：當時我執行巡邏勤務，從新竹市○○
      路往頭份方向行駛，經過火車站前廣場時，看到火車站裡
      面有1 輛計程車，我車子開到國光客運那裡迴轉，迴轉之
      後就停在火車站前面的中正路路口，停下車，我就走進去
      ，還是那輛計程車，該車前方沒有其他車輛，駕駛人看到
      我，車子有開動之情形，我就手舉起站在他車子前方，示
      意他停車，他沒有停就繼續行駛，我就上警車追過去，剛
      好他的車被前面的車堵到，他就停車，我就下車請他下來
      等語，及證人即當時亦在警車上之警員呂裕鈞於本院調查
      時到庭具結後證述：當時是廖文敬開車，行駛在中華路竹
      北往頭份方向，經過火車站時，廖文敬就看到火車站裡面
      有一輛計程車開著燈在攔客，他就迴轉，把車停在中華路
      上，是在火車站圍牆外面，他就下車，從火車站的出口徒
      步走進去，之後有看到1 輛計程車從火車站裡面出來，沒
      多久，廖文敬也跑出來，他說計程車攔不停，跑掉了，他
      就上車，我就開車追過去，後來異議人被堵在百貨公司側
      門紅綠燈處，廖文敬就下車，上前去舉發等語，暨證人即
      當時亦在警車上之警員鍾一豪於本院調查時到庭具結後證
      述：我當時有看到異議人的車停在火車站前面，營業燈有
      開啟等語，以及證人及當時同在警車上之警員李榮祥於本
      院調查時到庭具結後證述：廖文敬當時下去，走進去火車
      站裡面，我就看到那輛計程車往火車站外面衝過來，往民
      族路百貨公司方向跑。（從廖文敬說火車站裡面有1 輛計
      程車停在那裡，到後來廖文敬出來又上車追異議人的車為
      止，有沒有計程車從火車站的出口出來？）沒有。（當時
      看到那輛計程車出來之後，到後來攔下異議人的計程車為
      止，視線是否有移開異議人的車？）沒有等語明確，並為
      異議人自承：當時我有停在火車站前廣場，引擎有發動，
      營業燈有開啟等語在卷，復有上開舉發違反道路交通管理
      事件通知單及該處現況照片在卷足參。而交通警員掣單舉
      發違反道路交通管理處罰條例所列之違規事實，本質上為
      行政處分，係公務員基於職務上權力，依法就特定之具體
      事件所為具有公法上效果之單方行政行為，基於公務員為
      公法上行為具有公信力之原則，該行政處分當可被推定為
      真正，其據以依法處分之事實認定亦為真正無誤，此與民
      事訴訟法第355 條第1 項規定：「文書依其程式及意旨得
      認作公文書者，推定其為真正」之情形相同。本此公信原
      則，乃立法者賦予行政機關制定違反道路交通管理事件統
      一裁罰基準及處理細則，使勤務警員得當機處分，以達其
      維護交通秩序、安全之行政目的。反之，若謂公務員一切
      行政行為均需預留證據以證其實，則國家行政勢必窒礙難
      行。據此，刑事訴訟法就犯罪證據有關之規定中與屬行政
      秩序罰之交通違規裁罰本質不合之部分，自不在準用之列
      。更何況異議人亦未能就執勤警員之舉發有誤再提出相關
      證據以供調查，本院經查亦無任何證據足資證明員警有捏
      造事實違法取締之情事，則執勤警員本其維護交通秩序、
      安全職責所為之舉發，自應受到合法、正確之推定。且徵
      諸證人廖文敬、呂裕鈞、鍾一豪及李榮祥等人與異議人並
      無仇怨，其依法執行公務，自無任意誣陷異議人之動機及
      目的，參以舉發當時，證人廖文敬係駕駛警車搭載其餘三
      名證人行經火車站前，如非確實看到有一營業小客車在火
      車站前之禁止臨時停車場所臨時停車，自無駕車迴轉再停
      車，下車走入火車站前舉發之理，足見證人廖文敬、呂裕
      鈞、鍾一豪及李榮祥所為上揭證詞之可信度要屬無疑。而
      異議人雖辯稱：停車時間只有1 分鐘云云，然異議人縱使
      載客進入火車站前，惟等乘客下車後，自應駕車離開火車
      站前廣場，而證人廖文敬已證述：當時我看到火車站裡面
      有1 輛計程車，到我迴轉把警車停好，走到火車站前廣場
      大約1、2分鐘，走進去之後，該計程車前方並無其他車輛
      等語，足見並無異議人所辯述：前方有車在停等紅燈，等
      到後來綠燈亮時，我也跟著前方的車開走之情形。從而異
      議人所辯，洵無可採。
六、綜上所述，本件異議人在設有禁止臨時停車處臨時停車之違
    規事實明確，洵堪認定。惟異議人將其所駕駛之營業用小客
    車停於該處時，並未有乘客上下車，警員廖文敬是因認異議
    人當時有將車輛引擎發動，營業燈也亮起，所以才依違反道
    路交通管理處罰條例第60條第2 項第4 款舉發一節，業據證
    人廖文敬證述屬實，從而異議人於違規當時並未有客人正在
    上車至明。而依道路交通管理處罰條例第60條第2 項第4 款
    ：汽車駕駛人，駕駛汽車有左列情形之一，而本章各條無處
    罰之規定者，處新臺幣900 元以上1800元以下罰鍰：四、計
    程車之停車上客，不遵守主管機關之規定者之規範內容，足
    見上揭法條禁止之行為，僅限「計程車停車上客」之構成要
    件，不及其他事由，則本件發生時既尚未有「上客」之行為
    ，即與上開法定處罰要件不符，尚難以該法規處罰。原處分
    機關以異議人有計程車停車上客，不遵守主管機關之規定之
    違規行為，而依道路交通管理處罰條例第60條第2 項第4 款
    規定，裁處異議人罰鍰新臺幣900 元，尚有未洽，從而異議
    人執上揭理由指摘原處分不當，雖無理由，然原處分既有上
    開不當之處，自應由本院將原處分撤銷，另依道路交通管理
    處罰條例第55條第1 項第3 款及違反道路交通管理事件統一
    裁罰標準表之規定，裁定如主文第2 項所示之處分，以資適
    法。
據上論斷，依道路交通案件處理辦法第20條前段，裁定如主文。
中　　華　　民　　國　　94　　年　　8 　　月　　31　　日
                  交通法庭    法　官　楊惠芬
以上正本證明與原本無異。
如不服本裁定，應於裁定送達後5日內向本院提出抗告狀。
中　　華　　民　　國　　94　　年　　9 　　月　　2 　　日
                              書記官  汪淑菁
